【裁判字號】    97,執消債更,69
【裁判日期】    981130
【裁判案由】    更生事件
【裁判全文】
臺灣臺北地方法院民事裁定          97年度執消債更字第69號
聲  請  人
即債務人    柯賢明
代  理  人  黃金洙律師
相  對  人
即債權人    合作金庫商業銀行股份有限公司
法定代理人  劉燈城
相  對  人  華南商業銀行股份有限公司
即債權人
法定代理人  王濬智
相  對  人  國泰世華商業銀行股份有限公司
即債權人
法定代理人  汪國華
相  對  人  荷商荷蘭銀行股份有限公司
即債權人
法定代理人  經天瑞
相  對  人  香港商香港上海豐銀行股份有限公司
即債權人
法定代理人  韋力行
相  對  人  聯邦商業銀行股份有限公司
即債權人
法定代理人  李憲章
相  對  人  玉山商業銀行股份有限公司
即債權人
法定代理人  黃永仁
相  對  人  萬泰商業銀行股份有限公司
即債權人
法定代理人  韓傑輔
相  對  人  台新國際商業銀行股份有限公司
即債權人
法定代理人  吳清文
相  對  人  大眾商業銀行股份有限公司
即債權人
法定代理人  陳建平
相  對  人  中國信託商業銀行股份有限公司
即債權人
法定代理人  麥克迪諾馬住同上
上列當事人聲請消費者債務清理事件，本院裁定如下：
    主  文
債務人所提如附件所示之更生方案應予認可。
債務人在未依更生條件全部履行完畢前，應受如附表所示之生活
程度限制。
    理  由
一、按債務人有薪資、執行業務所得或其他固定收入，法院認更
    生方案之條件公允者，得不經債權人會議可決，逕依債務人
    之聲請或依職權以裁定認可更生方案。法院為認可之裁定時
    ，因更生方案履行之必要，對於債務人在未依更生條件全部
    履行完畢前之生活程度，得為相當之限制，消費者債務清理
    條例第64條第1項、第62條第2項分別定有明文。
二、查本件債務人聲請更生，前經本院裁定開始更生程序在案，
    有上開裁定一份在卷可參，又債務人確有薪資、執行業務所
    得或其他固定收入等情，亦有秀子開發有限公司（嗣經更名
    為儷達建設開發股份有限公司）員工薪資印領清冊、在職證
    明書正本各一份在卷足憑。再觀諸債務人所提如附件所示之
    更生方案，其條件為：債務人以每月為一期，每期清償額為
    新台幣（下同）4,000元，分72期清償，自認可更生方案裁
    定確定之翌日起為6年，總清償金額為288,000元，清償成數
    為15.91%，於每月15日依附表所示之每期清償額，分別電匯
    予各債權人。本院參酌其更生方案雖記載支出撫養費1,500
    元、教育費1,814元，然其每月收入減去支出所餘金額為626
    元，而每期清償金額達4000元，故其扶養子女之費用可謂不
    在其支出之列，實際支出費用應為16,060元，依行政院主計
    處之統計報告，98年度台北市每人每月最低基本生活費用為
    14,558元，觀其支出項目，扣除房租補助並與配偶平均分擔
    後之房屋租金7,450元【（00000-0000）/2】，實際花費每
    月8,610元，債務人現年逾61歲，前因罹患「冠狀動脈疾病
    」及「良性前列腺肥大」等症狀於92、93年間分別進行新導
    管手術及前列腺手術，須終生服藥控制，債務人之配偶及二
    名子女雖經臺北市政府核定為低收入戶，其配偶蔡美齡領有
    房租每月1500元補助、二子女領有每年2次，每次1,000元交
    通補助、每月就學生活補助5,000元等，有戶籍謄本、診斷
    證明書影本、公證書暨台北市國民住宅租賃契約書影本、台
    北市低收入戶卡影本、臺北市政府社會局98年10月12日北市
    社助字第00000000000號函附卷可憑，債務人現年逾61歲，
    並罹患心臟血管疾病，如延長清償年限為8年，屆時其年事
    已高，是否仍有餘力償債，容有疑義。另經本院訊問債務人
    ，其稱長女本來於課後有在餐廳打工，後被裁員，次子亦至
    超商打工，只是臨時性質，然其子女現均就讀私立大學，私
    立大學學雜費甚高為眾所皆知，即使領有部分補助，其子女
    尚須打工以支應自己就學及生活開銷，殊難謂其未盡己力。
    債務人自97年2月起擔任秀子建設有限公司業務專員，每月
    薪資2萬元，業務獎金、加班費另計，觀其提出之97年2月至
    98 年9月薪資印領清冊，除97年3月、98年1月分別領過一次
    業務獎金32,240元、3,000元，97年6月領過一次全勤獎金
    2,000元，97年6月以前領過數千元不等之加班費外，其餘均
    僅領月薪2萬元，並自97年7月起因經濟不景氣，公司營運狀
    況不佳，已刪除加班費之支出，核其更生期間之收入，除薪
    資每月20,000元屬固定收入外，其餘不確定性太高，若強予
    列計，誠恐無法履行，目前債務人已盡力撙節開支，核其所
    列個人花費，已無彈性空間，酌以將來可能諸多不確定因素
    ，若以寥寥數次、數千元之額外獎金支應，難謂不符常情，
    電信費1,000元部分，因其業務性質，須主動找客戶，壹仟
    元經常不敷使用等情，亦有債務人子女學生證影本、學雜費
    、代辦費收據影本、秀子開發有限公司出具之印領清冊正本
    、本院98年8月28日調查筆錄附卷可稽，準此，債務人提出
    之更生方案，核屬公允、適當、可行。
三、債權人台新國際商業銀行股份有限公司、聯邦商業銀行股份
    有限公司聲請本院限制債務人於更生條件全部履行完畢前之
    生活程度，經查，債務人每月固定薪資雖僅20,000元，然其
    可能有不確定之業務獎金等已如上述，鑑於其清償成數僅有
    15.91%，為避免其奢侈浪費，爰設如附表所示之生活程度限
    制。
四、綜上所述，債務人有固定收入，其更生方案之條件公允，且
    無同條例第63條所定不應認可之消極事由存在，揆諸消費者
    債務清理條例之立法目的，保障債權人公平受償，謀求消費
    者經濟生活之更生機會，故不經債權人會議可決，本件更生
    方案應予以認可，另並依上開規定，就債務人在未依更生條
    件全部履行完畢前之生活程度，裁定為相當之限制，爰裁定
    如主文。
中    華    民    國    98    年    11    月    30    日
              民事第三十一庭司法事務官  沈秀容
上為正本係照原本作成
如不服本裁定，應於裁定送達後10日內，以書狀向司法事務官提
出異議。
中    華    民    國    98    年    11    月    30    日
                            書  記  官  林婉瑩
附表：
更生債務人之生活程度限制：債務人每月日常生活支出不得逾新
台幣14,558元。（參照政府公告98年度債務人戶籍所在縣（市）
最低生活標準）

司法院資訊處製作；財團法人民間司法改革基金會備份。
